【裁判字號】    90,自,110
【裁判日期】    900430
【裁判案由】    詐欺
【裁判全文】
臺灣臺南地方法院刑事裁定                            九十年度自字第一一號
    自  訴  人  乙○○○即王一.
    自訴代理人  蔡宗政
    被      告  甲○○
右列被告因詐欺案件，經自訴人提起自訴，本院裁定如左：
    主  文
自訴駁回。
    理  由
一、自訴意旨略以：被告甲○○於民國八十七年十月三十一日，以其所有福特廠牌，
    一九九八年車牌號碼ＹＶ—四六二二號自小客車乙輛，向台南市○○路○段一五
    一號，自訴人所經營之「乙○○○」押當新台幣（下同）十三萬元整，期間自八
    十七年十月三十一日至八十八年一月三十日，嗣被告因急需用車，於當日立切結
    書為證將車取回，詎料到期經多次聯絡催還，被告均置之不理，因認被告涉犯刑
    法第三百三十九條第一項之詐欺取財、第三百三十五條第一項侵佔罪嫌云云。
二、按法院或受命推事（法官）於自訴案件第一次審判期日前訊問及調查結果，如認
    為案件有刑事訴訟法第二百五十二條至第二百五十四條之情形者，得以裁定駁回
    其自訴，同法第三百二十六條第三項定有明文。
三、本件自訴人認被告甲○○有詐欺、侵佔罪嫌，無非以被告等以汽車押當，又將汽
    車借回，屆期則不予清償，有當票、本票及切結書影本各乙紙為依據。
四、按刑法第三百三十九條第一項詐欺罪之成立，以意圖為自己或第三人不法所有，
    以詐術使人將本人或第三人之物交付為要件。所謂以詐術使交付，必須被詐欺人
    因其詐欺而陷於錯誤，若其所用方法，不能認為詐術，亦不致使人陷於錯誤，即
    不構成該罪，最高法院四十六年度台上字第二０號著有判例可參。再按侵占罪之
    成立，以行為人意圖為自己或第三人不法之所有，而侵占自己持有他人之物者為
    構成要件，刑法第三百三十五條第一項定有明文。查自訴人雖主張被告甲○○係
    以汽車押當云云，然自訴代理人亦自承是每個月付利息，期滿一次還清方式，且
    自訴人提出之押當車輛借用保管切結書乃以打字方式製作之定型化切結書，有該
    切結書乙紙附卷可稽，足徵本件雖以典當為名其本質實乃以汽車為擔保之借貸關
    係，所以被告須每月付利息，且車子仍可繼續使用。又被告甲○○於八十七年十
    月份向自訴人借款，一直正常繳息至八十九年五月份止，且其間連帶保證人陳家
    成亦代其還款二萬元，此據自訴人代理人蔡宗政到庭陳稱屬實，故顯難認被告有
    何施用詐術可言。況系爭小客車之所有權仍屬被告，有行車執照一只附卷足參，
    既本件被告持有之小客車，並非他人之物，自無變更持有他人之物為所有可言，
    故其行為與侵占罪之構成要件亦不符。本件純屬民事糾葛，應認被告罪嫌不足，
    依照首揭說明，本件自訴應予駁回。
據上論斷，應依刑事訴訟法第三百二十六條第三項、第二百五十二條第十款，裁定如
主文。
中      華      民      國    九十      年      四      月     三十     日
                                    臺灣臺南地方法院刑事第三庭
                                      法  官  蔡  奇  秀
右正本證明與原本無異
如不服本裁定應於裁定送達後五日內向本院提出抗告狀
                                      書記官  歐  貞  妙
中      華      民      國    九十      年      四      月     三十     日


司法院資訊處製作；財團法人民間司法改革基金會備份。
